# 关于新租赁准则下短期租赁及装修费实务问题的探讨

提问人：329275 时间：2022-05-14 15:37:27
背景：某客户与出租人签订租赁协议，标的物为两层共 2700 ㎡的办公楼（两层可单独识别），租赁期限半年，在租赁开始日 2020 年 7 月对租赁标的进行装修，花费 130 万元（两层分别进行装修）。合同到期后，客户与供应商又签订几次次续租合同，每次合同租赁期限均为半年，目前还在租赁期。 2022 年 5 月，按照客户最新预计，本次合同 2022 年 6 月到期后， 3 楼将不续租， 2 楼继续租用（初步判断此次评估较为准确，因为时间较短，不确定性较低，且客户正在对自有办公场所进行改造，增加工位）。 租赁合同未约定客户享有续租选择权，如果想续租需提前和出租人申请。客户最初租赁目的为短期租赁，因公司规模增长较快， 2021 年 10 月自有办公楼盖好也无法腾出足够场所，因此继续租赁该办公楼至今。客户 2021 年年报尚未报出。
问题：针对该项租赁及装修费支出，如何进行账务处理？
观点 1 ：针对该项租赁，虽然客户最初持有目的为短期租赁，并且合同未约定享有续租选择权，但是客户应当在 2021 年 10 月已知道自己需要继续租赁该场所，意图产生变更，并且资产负债表日后表明该事项的确发生，参照准则规定：“发生承租人可控范围内的重大事件或变化，且影响承租人是否合理确定将行使相应选择权的，承租人应当对其是否合理确定将行使续租选择权、购买选择权或不行使终止租赁选择权进行重新评估。”，因此，客户应当对该项短期租赁进行重新评估，按照长期租赁进行处理。另外， 2022 年 5 月，客户预计本期租赁到期后 2 楼继续租用， 3楼不再租用，可能性较大，并且两层可单独识别和租赁，参照准则规定“合同中同时包含多项单独租赁的，承租人和出租人应当将合同予以分拆，并分别各项单独租赁进行会计处理。”，建议将该项租赁合同进行拆分，即： 3 楼按照租赁期2020.7-2022.6， 2 楼按照2020.7-客户最新预计的租赁到期日”进行拆分，分别确认使用权资产。
观点 2 ：同意按照长期租赁进行处理，但不应该对合同进行拆分，不能以“事后诸葛亮”的标准评估合同，并且客户此时对续租的选择也是预计。假设 6 月份客户真的不续租，届时按照租赁提前到期进行处理。
观点 3 ：客户最初持有目的为短期租赁，并且合同未约定享有续租选择权，应该在租赁开始日按照合同和持有目的，以短期租赁处理，不能以“事后诸葛亮”来重新评估企业租赁意图，会导致企业账务处理不确定性较大，丧失一贯性原则。对于装修费，建议按照一年进行摊销。
观点 1 为本人观点，是否在实务中过于复杂，可操作性低？或者不符合企业会计准则的规定？另外，对于装修费如何进行处理，仍有疑问。请陈版主和各位同僚不吝指导！
最近在执业过程中，经常遇到一些“简化处理”的建议，个人认为简化处理一定是在进行充分的了解、风险评估和重要性测算之下，这个前提就是得知道“理论上应该怎么处理”。不能因为处理复杂而简化处理，即使最终评估出来对报表影响较小，不超过实际执行的重要性水平，但是对于事情的定性可能也是不一样的。并且追求事情的本源，知道“理论上应该怎么处理”，才能不断提升自己的专业胜任能力。

回答人：chenyiwei
观点 1 较为合理。
简化处理实际上是基于重要性原则的权衡，但重要性考量包含定性和定量两方面，对涉及金额较小但影响关键指标的问题，基于重要性原则，应认为是重大的，此时不能以影响金额较小为由进行简化处理。